【裁判字號】    97,交抗,1547
【裁判日期】    971023
【裁判案由】    違反道路交通管理處罰條例
【裁判全文】
臺灣高等法院交通事件裁定            97年度交抗字第1547號
    抗  告  人
    即受處分人  甲○○
上列抗告人因違反道路交通管理處罰條例案件，不服臺灣板橋地
方法院中華民國97年8月29日所為裁定（97年度交聲字第1604號
），提起抗告，本院裁定如下：
    主  文
抗告駁回。
    理  由
一、原裁定意旨略以：(一)按汽車駕駛人，行經有燈光號誌管制之
    交岔路口闖紅燈者，處1,800元以上5,400元以下罰鍰，道路
    交通管理處罰條例第53條第1項定有明文。又汽車駕駛人違
    反本條例第53條規定者，除依原條款處罰鍰外，並予記違規
    點數3點，同條例第63條第1項第3款亦有明文。經查：本件
    受處分人甲○○固不否認於97年5月3日12時20分許，駕駛車
    號459-CU號營業小客車，行經臺北縣板橋市縣○○道○段245
    巷之事實，惟辯稱並未闖紅燈。然受處分人上開違規行為，
    業經舉發員警王家駒於原審法院訊問時到庭證稱：「當時受
    處分人開計程車從縣民大道往北臺北市方向行駛，當時縣民
    大道是綠燈，他就左轉往245巷內行駛，經過245巷橫向的紅
    燈，未等綠燈亮起就直行245巷，且受處分人當時沒有當場
    表示不服，那邊從縣民大道左轉往245巷，如果遇到紅燈就
    要停止，因為那邊有停止線，要等245巷的綠燈亮起，才可
    以直行245巷。如果是在燈號變換之際，因為有爭議，所以
    我不會攔停，所以我確信我看到的時後那邊是紅燈，因為在
    異議人之前就有一輛機車也是因為這樣闖紅燈被我另外一位
    同事攔停。我是在進入245巷約10公尺的地方攔停」（見原
    審法院97年7月30日訊問筆錄），是舉發員警已明確證述目
    睹異議人確有於前揭時、地闖紅燈等情。按燈光號誌之違反
    ，其所需之舉證狀態稍縱即逝，除設有感應照相之路口外，
    事後無法還原現場狀態，職是，舉發當時現場之值勤員警自
    屬交通事件之重要證人。原審法院審酌一般員警之專業訓練
    而言，對於該等職務上事項之觀察程度自遠較一般人更為敏
    銳，其誤判之可能性極低；復參酌員警執行公務時，本身即
    受有行政懲處責任之監督，其到庭具結作證，更係以刑事責
    任擔保其證言之真實性，本件舉發員警既已到庭證述如上，
    且與受處分人素不相識，彼此間亦無任何嫌隙，當不至甘冒
    涉犯偽證罪之風險，蓄意構陷受處分人。因之，受處分人既
    未就執勤員警之舉發有誤提出相關證據以供調查，亦無任何
    證據足資證明員警有捏造事實違法取締之情事，應認其所證
    述情節堪可採信。(二)從而，原處分機關援引道路交通管理處
    罰條例第53條第1項、第63條第1項第3款規定，裁處受處分
    人罰鍰2,700元，並記違規點數3點，於法核無不合，本件聲
    明異議為無理由，應予駁回等語。
二、本件抗告意旨略以：本人於庭訊時有述及該舉發警員攔停時
    ，本人有提出異議，轉彎時綠燈已亮，本人沒有闖紅燈。該
    警員自屋簷下走出，因當日氣溫高達35度左右，對綠燈號誌
    變化有認知上的誤差。法官應實地勘查，而非僅依據該員陳
    述，即據以斷案，否則申訴制度何用？本人難以信服。警員
    是人也會犯錯，不能僅因其為執法人員即率爾輕忽。本人身
    處貧困，向來自知無力繳交罰款，故開車營業，小心翼翼，
    3年來不曾紅燈右轉，更遑論闖紅燈係2日生計外加違規記點
    3點之重罰，本人係綠燈自縣民大道左轉進行中245巷燈號轉
    為綠燈，緩行蠕動，動作連續，一路緩慢行進。僅此，寄望
    法官明察秋毫等語。
三、本院查：
  (一)按警員之舉發交通違規，是道路交通管理處罰條例所規定之
    職權行使，該行使有立法機關之授權。而闖紅燈等違規行為
    之取締，依其違規行為本質，本多係在瞬間發生，通常多委
    由當場執行取締違規公務員之認識與判斷，必須為立即之取
    締作為，此為達成維持交通秩序目的所必要，且依道路交通
    管理處罰條例之規定，此種立即性之舉發違規，多依警員之
    認知、判斷已足，並無必須另有其他積極佐證：如其他目擊
    證人或必須拍攝照片等，始構成處分要件之規定。此係因執
    行職務之公務員，通常多具有一定之考選資格與專業訓練，
    且其執法之對象係不特定之大眾，故其立場經立法機關推定
    ，應具有客觀、中正與公平之特質，而無故意偏頗之虞，是
    此種逕由公務員所為之事實認定，除非有其他積極證據，足
    資認定公務員於執行職務時，有故意或過失侵害人民權利之
    情形，或處分本身有重大明顯之瑕疵而應予撤銷者外，否則
    本於行政目的達成之必要與公權力之尊重、公信力之維持，
    司法機關通常亦多予尊重，並儘力維持，以秉持行政、司法
    相互合作、制衡之原理，共同維護國家機能之正常運行。次
    按行政罰法第7條第1項固規定：「違反行政法上義務之行為
    非出於故意或過失者，不予處罰。」，惟同法第1條但書規
    定：「其他法律有特別規定者，從其規定。」而道路交通管
    理處罰條例第85條第4項規定：「依本條例規定逕行舉發或
    同時併處罰其他人之案件，推定受逕行舉發人或該其他人有
    過失」，將上開有關逕行舉發之法定效力予以明文化，即依
    上開法條意旨，受處分人既經逕行舉發違規，即經推定為有
    過失，若受處分人主張並無過失，應自負舉證責任，而屬行
    政罰法第1條但書所稱之特別規定。
  (二)次按取捨證據及認定事實，乃法院判斷職權之行使，其對於
    證據證明力所為之判斷，茍係基於吾人日常生活之經驗，而
    未違背客觀上應認為確實之定則，並已敘述其何以為此一判
    斷之理由，即不能指為違法。查原審業已詳述認定受處分人
    確有上開違規之依據，且原審所為之判斷亦不違背經驗法則
    及論理法則，是原審以受處分人異議無理由，而駁回其異議
    ，核無不合。觀諸抗告意旨，要係就原審案卷內證據資料依
    職權裁量之事項反覆爭執，經核原審裁定並無違反經驗、論
    理法則，本件受處分人於本院猶執警員陳述無佐證，其絕無
    闖紅燈之違規行為云云，提起抗告，為無理由，應予駁回。
三、據上論結，應依道路交通案件處理辦法第26條，刑事訴訟
    法第412條，裁定如主文。
中    華    民    國    97    年    10    月    23    日
                  刑事第十四庭  審判長法  官 陳志洋
                                      法  官 謝靜慧
                                      法  官 梁耀鑌
以上正本證明與原本無異。
不得再抗告。
                                      書記官 莊淑茹
中    華    民    國    97    年    10    月    24    日


司法院資訊處製作；財團法人民間司法改革基金會備份。
